【裁判字號】    99,易,546
【裁判日期】    990830
【裁判案由】    詐欺
【裁判全文】
臺灣彰化地方法院刑事判決               99年度易字第546號
公  訴  人  臺灣彰化地方法院檢察署檢察官
被      告  甲○○
上列被告因詐欺案件，經檢察官提起公訴（99年度偵字第3412、
4119號），及移送併辦（99年度偵字第6149號），本院以簡式審
判程序判決如下：
    主    文
甲○○幫助意圖為自己不法之所有，以詐術使人將本人之物交付
，處有期徒刑參月，如易科罰金，以新臺幣壹仟元折算壹日。
    犯罪事實
一、甲○○可預見其將金融機構帳戶提款卡等資料提供予真實姓
    名年籍不詳，自稱「李先生」之成年男子後，對方將可能藉
    由蒐集所得之金融機構帳戶存摺、提款卡等資料，遂行其詐
    欺取財犯罪之目的，而其發生並不違背自己本意之情況下，
    竟因缺錢欲辦理貸款，而基於幫助他人犯詐欺取財罪之不確
    定故意，於民國99年1月間某日，將其所申辦彰化埔心郵局
    帳號00000000000000號帳戶之金融卡及密碼寄予「李先生」
    ，供「李先生」及其所屬詐欺集團成年成員使用該帳戶。嗣
    「李先生」所屬之共同詐欺集團成員等即分別基於意圖為自
    己不法所有之犯意聯絡，（一）先於99年1月17日，由集團
    內某姓名年籍不詳之成員冒稱係網路上拍賣賣家，以電腦設
    備在奇摩拍賣網站刊登不實之拍賣相機、手機及筆記型電腦
    廣告，致丁○○陷於錯誤而下標，並於同日中午12時59分許
    依指示匯入2萬1000元至甲○○前開郵局帳戶內。（二）另
    於同日，由集團內某姓名年籍不詳之成員冒稱係網路上拍賣
    賣家，以電腦設備在奇摩拍賣網站刊登不實之拍賣筆記型電
    腦廣告，致丙○○陷於錯誤而下標，並於同日下午4時52分
    許依指示匯入7200元至甲○○前開郵局帳戶內。（三）復於
    同日，由集團內某姓名年籍不詳之成員冒稱係網路上拍賣賣
    家，以電腦設備在奇摩拍賣網站刊登不實之拍賣家樂福禮券
    廣告，致乙○○陷於錯誤而下標，並於同日下午5時8分許依
    指示匯入7360元至甲○○前開郵局帳戶內。嗣因丁○○、丙○○、乙○○發覺有異始知受騙，分別向警報案而為警循線
    查獲上情。
二、案經丁○○訴由臺北縣政府警察局蘆洲分局報告及桃園縣政
    府警察局楊梅分局報告臺灣彰化地方法院檢察署檢察官偵查
    起訴。
    理    由
一、本件被告甲○○所犯係死刑、無期徒刑、最輕本刑為3年以
    上有期徒刑以外之罪，其於準備程序中就被訴事實為有罪之
    陳述，經告知被告簡式審判程序之旨，並聽取公訴人及被告
    之意見後，本院合議庭認為適宜而裁定由受命法官獨任進行
    簡式審判程序，合先敘明。
二、訊據被告甲○○對於上揭犯罪事實均坦承不諱，核與證人即
    被害人丁○○、丙○○、乙○○於警詢中證述情節相符，復
    有被告前開郵局帳戶開戶基本資料及歷史交易清單、臺北縣
    政府警察局蘆洲分局三民派出所受理詐騙帳戶通報警示簡便
    格式表、受理各類案件紀錄表、受理刑事案件報案三聯單、
    內政部警政署反詐騙案件紀錄表、台新銀行自動櫃員機交易
    明細表、拍賣刊登網頁、桃園縣政府警察局楊梅分局幼獅派
    出所受理各類案件紀錄表、受理刑事案件報案三聯單、受理
    詐騙帳戶通報警示簡便格式表、內政部警政署反詐騙諮詢專
    線紀錄表、郵政自動櫃員機交易明細表、臺北市政府警察局
    中山分局中山二派出所受理各類案件紀錄表、受理刑事案件
    報案三聯單、受理詐騙帳戶通報警示簡便格式表、內政部警
    政署反詐騙案件紀錄表、郵政自動櫃員機交易明細表、拍賣
    網頁等件在卷可稽。且按刑法上之故意，分直接故意（確定
    故意）與間接故意（不確定故意），「行為人對於構成犯罪
    之事實，明知並有意使其發生者」為直接故意，「行為人對
    於構成犯罪之事實，預見其發生而其發生並不違背其本意者
    」為間接故意，而刑法上之幫助犯，係指以幫助之意思，對
    於正犯資以助力，而未參與實施犯罪之行為者而言，再郵政
    儲金或銀行帳戶可供款項之存匯、提領，一般人均可輕易申
    請開設，並無任何資格條件之限制，如非有犯罪等不法目的
    或為掩飾自己真實身分，依常情並無捨棄自己申設帳戶而迂
    迴向他人洽借、收購帳戶使用之理，且近來以佯稱中獎、信
    用卡遭盜刷等各種不實理由，要求被害人匯款之詐欺取財犯
    罪層出不窮，該等犯罪，多數均係利用人頭帳戶作為匯、提
    款使用，迭經媒體廣為披載，被告自承已於某公司任職2年
    ，顯有相當社會歷練，對此應知之甚詳，竟將上揭帳戶提供
    予「李先生」使用，被告於交付之初，應可預見「李先生」
    或其所屬詐欺集團成員將藉以作為詐欺取財等不法用途，否
    則何須以人頭帳戶資為掩護，其有幫助「李先生」及所屬成
    員共同犯詐欺取財罪之不確定故意甚明。綜上所述，被告自
    白與事實相符，堪可採信。本案事證已臻明確，被告犯行堪
    以認定。
三、查，被告甲○○僅參與提供金融機關帳戶予他人供詐欺取財
    使用，並無證據證明其有參與詐欺取財之行為，或有與本件
    正犯有共同之犯意聯絡，被告既係基於幫助之意思，參與詐
    欺取財構成要件以外之行為，應為幫助犯。核被告所為，係
    犯刑法第30條第1項、第339條第1項之幫助詐欺取財罪。被
    告以1個提供帳戶之幫助行為，使前開詐欺集團成員據以先
    後向被害人丁○○、丙○○、乙○○詐欺取財使用，核係以
    1個幫助詐欺取財行為，觸犯3個幫助詐欺取財罪名，侵害3
    個法益，為想像競合犯，應依刑法第55條規定，從一重處斷
    。而移送併辦部分所載被告犯幫助詐欺取財事實部分雖未據
    起訴，惟與本案聲請簡易判決處刑書犯罪事實起訴並有罪部
    分有想像競合犯之裁判上一罪關係，依刑事訴訟法第267條
    之規定，應為起訴效力所及，本院自應併予審理，附此敘明
    。又被告幫助上開詐欺集團成員犯詐欺取財罪，係屬從犯，
    茲衡諸其犯罪情節，並按正犯之刑減輕之。爰審酌被告犯罪
    之動機、目的、手段，竟因辦理貸款即率爾提供帳戶供他人
    作為詐欺取財工具，增加犯罪偵查機關查察犯罪困難、本案
    被害人等因受騙而匯款至被告所提供帳戶內之金額尚非至鉅
    ，及被告犯罪後坦承犯行，犯後態度良好，惟尚未與被害人
    等達成和解等一切情狀，量處如主文所示之刑，並諭知易科
    罰金之折算標準。
據上論斷，應依刑事訴訟法第273條之1第1項、第299條第1項前
段，刑法第30條第1項前段、第2項、第339條第1項、第55條、第
41條第1項前段，刑法施行法第1條之1第1項、第2項前段，判決
如主文。
本案經檢察官葉建成到庭執行職務。
中    華    民    國    99    年    8     月    30    日
                  刑事第五庭          法  官  蔡家瑜
以上正本證明與原本無異。
如不服本判決應於收受判決後10日內向本院提出上訴書狀，並應
敘述具體理由；其未敘述上訴理由者，應於上訴期間屆滿後20日
內向本院補提理由書（均須按他造當事人之人數附繕本）「切勿
逕送上級法院」。
告訴人或被害人對於判決如有不服具備理由請求檢察官上訴者，
其上訴期間之計算係以檢察官收受判決正本之日期為準。
中    華    民    國    99    年    8     月    30    日
                                      書記官  陳秀鳳
附錄論罪科刑法條：
中華民國刑法第339條
意圖為自己或第三人不法之所有，以詐術使人將本人或第三人之
物交付者，處5年以下有期徒刑、拘役或科或併科1千元以下罰金
。
以前項方法得財產上不法之利益或使第三人得之者，亦同。
前二項之未遂犯罰之。

司法院資訊處製作；財團法人民間司法改革基金會備份。
